【裁判字號】    97,交聲,589
【裁判日期】    970731
【裁判案由】    違反道路交通管理處罰條例聲明異議
【裁判全文】
臺灣士林地方法院交通事件裁定         97年度交聲字第589號
原處分機關  臺北市交通事件裁決所
異  議   人
即受處分人  甲○○
上列異議人即受處分人因違反道路交通管理處罰條例案件，對於
臺北市交通事件裁決所民國97年4 月29日所為處分（原處分案號
：北市裁三字第裁22-E00000000號）聲明異議，本院裁定如下：
    主  文
原處分撤銷。
甲○○汽車駕駛人，任意跨越兩條車道爭道行駛，處罰鍰新臺幣
陸佰元，並記違規點數壹點。
    理  由
一、按汽車駕駛人，爭道行駛有任意跨越兩條車道行駛之情形者
    ，處新臺幣600 元以上1,800 元以下罰鍰，並記違規點數1
    點，道路交通管理處罰條例第45條第12款、第63條第1 項第
    1 款分別定有明文。
二、原處分意旨略以：異議人即受處分人甲○○於民國96年12月
    9 日下午6 時18分許，駕駛車號9859-EL 號自小客車，行經
    新竹市○○路○段與延平路交岔路口，為警依採證照片逕行
    舉發「在多車道左轉彎，不先駛入內側車道」之違規，依道
    路交通管理處罰條例第48條第1 項第4 款處罰鍰新臺幣（下
    同）600 元，並依同條例第63條第1 項第1 款記違規點數1
    點。
三、異議意旨略以：受處分人於上揭違規時、地，原行駛內側車
    道擬在路口向左迴轉至對向車道，因所駕車輛車身較長，必
    須較大迴轉半徑，故將車身向右方斜出跨越雙白線以便迴轉
    ，並非自外側車道直接迴轉，此自採證照片攝得受處分人之
    車輛係後輪壓到感應線圈，即可證明，原處分遽予處罰，實
    屬不當等語。
四、原處分認受處分人有上揭違規行為，無非以卷附採證照片2
    紙（本院卷第31頁）為據。證人即依採證照片舉發本件違規
    之員警乙○○證稱：本件係以感應線圈採證，感應線圈埋設
    位置如本院卷第28頁所示，違規車輛觸動感應線圈時，自動
    照相設備會開始拍照；本院卷第31頁上方所附照片為受處分
    人車輛一開始觸動感應線圈時攝得之照片，受處分人車輛之
    前輪先觸動感應線圈，儀器開始拍照，故拍出來之照片係右
    後輪壓在分隔車道之雙白線上云云（本院卷第22、23頁）。
    經查，上開違規地點為同向三線車道（內側車道、中間車道
    、外側車道），路口紅綠燈號誌前設有停止線，感應線圈埋
    設於該停止線內，有證人乙○○當庭繪製之感應線圈埋設位
    置圖可稽（本院卷第28頁），依卷附違規採證照片顯示，受
    處分人車輛係以右後輪壓到中間車道之停止線並觸動該部分
    之感應線圈，右後輪並壓在分隔車道之雙白線上，車身則跨
    越內側車道、中間車道（本院卷第31頁上方照片），若受處
    分人原行駛外側車道、直接向左切換進入內側進行迴轉者，
    受處分人車輛之前車輪應先壓過中間車道前之停止線、觸動
    埋設於該部分停止線內之感應線圈，則自動照相設備應先攝
    得受處分人車輛之前車輪壓在停止線上之照片，惟本件自動
    照相設備卻先攝得受處分人車輪後輪觸壓感應線圈之照片，
    可徵受處分人原係行駛內側車道，於路口準備向左迴轉至對
    向車道時，前車身先向右斜，通過內側車道前之停止線（斯
    時號誌為左轉綠燈，車輛通過內側車道之停止線，不會觸動
    該部分停止線內之感應線圈致遭拍攝違規），因車身右斜，
    後車身、後車輪跨越分隔車道之雙白線，且後車輪通過中間
    車道之停止線，而遭拍攝違規（斯時號誌為直行紅燈，故觸
    動中間車道之停止線內之感應線圈會遭拍攝違規），因此自
    動照相設備始一開始即攝得受處分人車輪後輪壓線之情形。
    是受處分人辯稱其原行駛於內側車道擬往左迴轉，因車身所
    需迴轉半徑較大，將車身向右方斜出、跨越雙白線以便迴轉
    等語，尚非不能採信。上揭證人乙○○證稱：受處分人車輛
    之前輪先觸動感應線圈云云，顯與採證照片攝得受處分人車
    輪之後車輪先觸動感應線圈之情形不符，證人乙○○依其個
    人推測所為之上揭證述，並非其親眼見聞，此部分之陳述與
    事實既不一致，即無足採。據此，本件依違規採證照片，並
    未足以證明受處分人有「在多車道左轉彎，不先駛入內側車
    道」之情形，原處分機關遽為上開裁罰，難認妥適，應予撤
    銷。
五、次按雙白實線設於路段中，用以分隔同向車道，並禁止變換
    車道，道路交通標誌標線號誌設置規則第149 條第1 項第7
    款定有明文，本件違規地點之三線同向車道，車道間均劃設
    雙白線，即係為避免車輛行至交岔路口時，跨越車道行駛之
    不當行為。受處分人自承其向左迴轉時，確有車輛前輪壓到
    車道分隔線之事實（本院卷第34、36頁），另依卷附採證照
    片，受處分人之車輛確已跨越兩條車道行駛，並佔用右方來
    車之空間，顯屬跨越兩條車道爭道行駛，已違反道路交通管
    理處罰條例第45條第12款規定，應就此部分之違規行為予以
    裁罰。
六、綜上述，原處分機關依道路交通管理處罰條例第48條第1 項
    第4 款予以裁罰，尚有未洽，本件受處分人之異議為有理由
    ，原處分應予撤銷。惟受處分人仍有任意跨越兩條車道爭道
    行駛之違規情形，應另依道路交通管理處罰條例第45條第12
    款、第63條第1 項第1 款及違反道路交通管理事件統一裁罰
    基準表之規定，裁罰如主文第2 項所示。
七、據上論斷，應依道路交通案件處理辦法第20條前段，裁定如
    主文。
中    華    民    國    97    年    7     月    31    日
                    交通法庭法  官  陳美彤
以上正本證明與原本無異。
如不服本裁定應於送達後5日內向本院提出抗告狀。
                            書記官  賴麗容
中    華    民    國    97    年    7     月    31    日


司法院資訊處製作；財團法人民間司法改革基金會備份。
